臺灣嘉義地方法院刑事判決
111年度訴字第78號
公  訴  人  臺灣嘉義地方檢察署檢察官
被      告  陳玟錡


上列被告因行使偽造私文書等案件，經檢察官提起公訴（111年
度偵字第583號），被告於準備程序中就被訴事實為有罪之陳述
，經本院合議庭裁定由受命法官獨任進行簡式審判程序，判決如
下：
    主  文
乙○○犯行使偽造私文書罪，處有期徒刑捌月。
未扣案偽造之「王崇德」、「許順安」 印章各壹枚、犯罪所得
新臺幣肆拾捌萬肆仟伍佰元，均沒收之，於全部或一部不能沒收
或不宜執行沒收時，追徵其價額。
    犯 罪 事 實
一、乙○○與甲○○為遠親，其知悉甲○○為檳榔批發商，且明知其並
    未與「王崇德」、「許順安」簽訂與檳榔相關契約，其亦無
    與甲○○共同投資檳榔生意之真意，竟意圖為自己不法之所有
    ，基於行使偽造私文書、詐欺取財之接續犯意，先於民國10
    8年1月初某日，在嘉義縣○○鄉○○村○○○00號甲○○住處，向甲○
    ○佯稱可以合資承租檳榔園栽種檳榔，再於108年1月6日前某
    日，前往不詳地點之刻印店，請不知情之刻印店人員偽造「
    王崇德」、「許順安」印章各1枚後：
(一)於108年1月6日某時許，前往甲○○住處，向甲○○佯稱已向「
    王崇德」承租檳榔園，致甲○○陷於錯誤，當場交付現金新臺
    幣（下同）10萬9,500元之投資款給乙○○。
(二)於108年1月6日後至108年1月14日前某日，向甲○○佯稱已與
    「許順安」簽訂契約，使甲○○陷於錯誤，於108年1月14日，
    至京城商業銀行（下稱京城銀行）竹崎分行，臨櫃匯款7萬
    元、30萬5,000元之投資款，至乙○○於京城銀行所申設，帳
    號000000000000號帳戶內。
(三)於108年1初某日，在空白之「土地租用契約書」上，填寫不
    實之契約內容，並偽造「王崇德」署名3枚、印文8枚，於「
    立契約書人」（乙方）欄則寫上自己之姓名並蓋印文，而偽
    造上開「土地租用契約書」；復接續於108年1月14日至108
    年2月中旬間某日，於空白之「檳榔果實買賣契約書」，填
    寫不實之契約內容，並偽造「許順安」署名2枚、印文3枚，
    於「乙方姓名」欄則寫上自己之姓名，而偽造上開「檳榔果
    實買賣契約書」後，於108年2月中旬某日，在其位於嘉義縣
    ○○鄉○○村○○路00號住處內，交付上開偽造之「土地租用契約
    書」、「檳榔果實買賣契約書」給甲○○而行使之，足以生損
    害於甲○○、「王崇德」、「許順安」。嗣甲○○前往「土地租
    用契約書」所載地號之土地，欲種植檳榔，遭該地主表示該
    土地早已承包給陳慶瑞種植，始知受騙。
二、案經甲○○訴由臺灣嘉義地方檢察署檢察官偵查起訴。
    理  由
一、本件係經被告乙○○於準備程序當庭表示認罪，而經本院裁定
    以簡式審判程序加以審理，則依據刑事訴訟法第273條之2、
    同法第159條第2項之規定，不適用傳聞法則有關限制證據能
    力之相關規定。
二、前開犯罪事實，有下列證據足資證明：
(一)被告於本院準備程序及審理時之自白（見111年度訴字第78
    號卷，下稱訴卷，第121、245、257、261頁）。
(二)告訴人甲○○於檢察事務官詢問時之證述（見110年度他字第1
    543號卷，下稱他卷，第3、49頁）。
(三)「檳榔果實買賣契約書」、「土地租用契約書」影本各1份
    （見訴卷第155-163頁）。
(四)本票影本1張、京城銀行存入憑證2張、客戶存提記錄單1份
    （見他卷第9、30頁；訴卷第53-54頁）。
(五)戶役政連結作業系統查詢資料2份、網路列印資料1份、GOOG
    LE街景圖1張、臺南市政府警察局佳里分局110年10月21日南
    市警佳偵字第1100576560號函及所附報告、高雄市政府警察
    局楠梓分局110年11月2日高市警楠分偵字第11072977800號
    函及所附職務報告、訪查紀錄表各1份、嘉義縣警察局中埔
    分局110年11月29日嘉中警偵字第1100020678號函及所附職
    務報告1份、土地所有權狀、地段圖各2份、現場照片2張（
    見他卷第18-22、33-34、36-38、56-62頁）。
三、論罪科刑：
(一)核被告所為，係犯刑法第339條第1項之詐欺取財罪，及同法
    第216條、第210條之行使偽造私文書罪：
  1.被告利用不知情之刻印店人員偽造「王崇德」、「許順安」
    印章，進而為後續偽造印文、私文書行為，為間接正犯。
  2.被告偽造印章後復持以偽造印文，及偽造署名之行為，均係
    偽造私文書之部分行為，其偽造私文書後進而行使，偽造之
    低度行為亦為行使之高度行為所吸收，均不另論罪。
  3.被告先後2次對告訴人詐欺取財，顯係基於同一之詐欺取財
    犯意，而於密切接近之時間及同地實行，各行為之獨立性極
    為薄弱，依一般社會健全觀念，在時間差距上，難以強行分
    開，應視為數個舉動之接續施行，合為包括之一行為予以評
    價為接續犯，而僅成立一罪。
  4.被告以一行使偽造私文書之行為，同時為詐欺取財犯行，屬
    想像競合犯，應依刑法第55條規定，從一重之行使偽造私文
    書罪論處。
(二)爰審酌被告不思正途獲取財物，本件犯罪之手段，所詐取現
    金共計48萬4,500元、告訴人所受之財產上損害，及其行使
    偽造私文書，足以生損害於告訴人、「王崇德」及「許順安
    」；被告犯後於偵查時否認犯行，於本院準備程序及審理時
    坦承犯行，態度尚可，惟尚未賠償告訴人所受之損害，亦未
    與告訴人達成和解，暨被告自陳高職肄業之智識程度、離婚
    ，育有1名未成年女兒，務農，與女兒同住等一切情狀，量
    處如主文第一項所示之刑。
四、沒收：
(一)被告所偽造之「王崇德」、「許順安」之印章各1枚，並未
    扣案，應依刑法第219條規定宣告沒收之，於全部或一部不
    能沒收或不宜執行沒收時，依刑法第38條第4項規定，追徵
    其價額。
(二)被告為本件犯行之犯罪所得為現金48萬4,500元，並未扣案
    ，亦未發還告訴人，爰依刑法第38條之1第1項前段規定宣告
    沒收之，於全部或一部不能沒收或不宜執行沒收時，依同條
    第3項規定追徵其價額。
(三)至於被告所偽造之「土地租用契約書」、「檳榔果實買賣契
    約書」各1紙，既經交付告訴人收受，已不再屬於被告，復
    非違禁物，不得予以沒收，至於其上所偽造之「王崇德」印
    文8枚、署名3枚、「許順安」印文3枚、署名2枚，原亦應依
    刑法第219條之規定諭知均沒收之，然本院考量上開文件既
    均在告訴人處，而非被告所有，如予以沒收或追徵價額，欠
    缺刑法上重要性，爰不另為沒收或追徵價額之諭知。而「土
    地租用契約書」第1行「立土地租用契約書」後方，雖亦有
    簽寫「王崇德」署名、「檳榔果實買賣契約書」第1行「檳
    榔果實所有人：」後方，雖亦有簽寫「王崇德」署名，然此
    部分記載僅係識別契約當事人為何人，並非表示由契約當事
    人本人簽名之意思，是此部分被告尚無另構成偽造署名之問
    題，亦無庸予以宣告沒收（最高法院70年台上字第2480號判
    決同此見解）。
據上論斷，應依刑事訴訟法第273條之1第1項、第299條第1項前
段（僅記載程序法條），判決如主文。
本案經檢察官賴韻羽提起公訴，檢察官劉達鴻到庭執行職務。
中　　華　　民　　國　　111 　年　　8 　　月　　30　　日
                  刑事第一庭    法　官  吳育汝
以上正本證明與原本無異。
如不服本判決應於收受判決後20日內向本院提出上訴書狀，並應敘述具體理由；其未敘述上訴理由者，應於上訴期間屆滿後20日內向本院補提理由書（均須按他造當事人之人數附繕本）「切勿逕送上級法院」。告訴人或被害人如對於本判決不服者，應具備理由請求檢察官上訴，其上訴期間之計算係以檢察官收受判決正本之日期為準。　　　　　　　　　　
中　　華　　民　　國　　111 　年　　8 　　月　　30　　日
                                書記官  黃士祐
附錄論罪科刑法條：
中華民國刑法第339條：
意圖為自己或第三人不法之所有，以詐術使人將本人或第三人之
物交付者，處5年以下有期徒刑、拘役或科或併科50萬元以下罰
金。
以前項方法得財產上不法之利益或使第三人得之者，亦同。
前二項之未遂犯罰之。
中華民國刑法第216條：
行使第210條至第215條之文書者，依偽造、變造文書或登載不實
事項或使登載不實事項之規定處斷。
中華民國刑法第210條：
偽造、變造私文書，足以生損害於公眾或他人者，處5年以下有
期徒刑。